【裁判字號】    92,重訴,267
【裁判日期】    920522
【裁判案由】    清償借款等
【裁判全文】
臺灣臺北地方法院民事判決  九十二年度重訴字第二六七號
    原      告    華南商業銀行股份有限公司
    法定代理人    丁○○
    訴訟代理人    己○○
                  乙○○
    被      告    袁震天律師即嘉通娛樂股份有限公司之破產管理人
                              住台北市○○路○段三三三號十一樓
    訴訟代理人    庚○○      .
    被      告    戊○○      .
                  丙○        住台北市○○區○○路一○四巷三號
                  甲○○      住台北市信義區○○○路○段五○○號六樓之二
    右三人共同
    訴訟代理人    張炳煌律師
    複  代理人    余青慧律師
右當事人間請求清償借款等事件，本院判決如左：
    主      文
被告戊○○、甲○○、丙○連帶給付原告新台幣壹億伍仟肆佰捌拾玖萬貳仟佰貳拾
元及如附表所示之利息暨違約金。
原告其餘之訴駁回。
訴訟費用由被告戊○○、甲○○、丙○連帶負擔。
本判決原告勝訴部分，於原告以新台幣伍仟壹佰陸拾萬元或同面額之中央政府建設
公債八十四年度甲類第一期債票為為被告戊○○、甲○○、丙○供擔保後，得假執行
。
原告其餘假執行之聲請駁回。
    事      實
甲、原告方面：
壹、聲明：
  一、被告應連帶給付原告新台幣（下同）一億五千四百八十九萬二千三百二十元及
      如附表所示之利息暨違約金。
  二、願提供現金或同面額之中央政府建設公債八十四年度甲類第一期債票為擔保，
      請准宣告假執行。
貳、陳述：
  一、嘉通娛樂股份有限公司（台灣士林地方法院於九十二年二月二十日裁定宣告破
      產，並選任袁震天律師為破產管理人）於民國八十七年十一月七日、十一月十
      八日邀同被告戊○○、甲○○、丙○為連帶保證人，向原告連帶保證嘉通娛樂
      股份有限公司對原告現在（包括過去所負現在尚未清償）及將來所負之借款、
      票據、透支、墊款、保證、損害賠償等及其他一切債務以二億五千萬元為限額
      負連帶清償責任。
  二、嘉通娛樂股份有限公司自九十年二月六日起分別以被告戊○○、甲○○、丙○
      為連帶保證人，向原告借款二十四筆，共一億五千三百萬元，其每筆借款金額
      、利率、違約金、清償期等如附表所示（編號一至二十四），並約定任一筆債
      務如不依約清償本金或利息時，即視為全部到期。
  三、另嘉通娛樂股份有限公司分別於九十年十二月十八日、九十一年一月十四日出
      具進口借款申請書，金額分別為一千萬元及一千二百萬元，並邀同被告戊○○
      、甲○○、丙○為連帶保證人，委請原告為保證人，就該公司買片付款之履約
      事項為保證簽立委任保證契約書，約定倘因立約人即嘉通娛樂股份有限公司未
      能完全履行，而由原告墊付一切保證款項（包含本金、利息、違約金、滯納費
      及其他費用、墊款）時，縱超過前述保證限額，立約人均願立即如數償還，利
      息自原告墊付之日起至立約人清償全部墊款之日止，依照原告墊付日新台幣基
      本放款利率加年息百分之二點五計付，逾期違約金，自墊付之日起，逾期在六
      個月以內者，按上開利率百分之十，逾期超過六個月部分，按上開利率百分之
      二十計付。嗣原告依嘉通娛樂股份有限公司之申請，據以分別開立金額為一千
      萬元之不可撤銷擔保信用狀二張予訴外人Buena Vista Home Entertainment,
      Ltd.即博偉家庭娛樂股份有限公司，博偉家庭娛樂股份有限公司於九十一年七
      月十一日要求原告承兌嘉通娛樂股份有限公司之上開二張不可撤銷擔保信用狀
      ，並提出嘉通娛樂股份有限公司所開立經部分退票之支票五紙，經原告分別於
      九十一年七月十五日、九十一年七月二十九日代為墊付共一千八百五十四萬四
      千七百一十四元之款項予第三人，目前尚積欠原告如附表一編號二十五所示之
      本息暨違約金未清償。
  四、上開借款皆已屆期未獲清償，被告尚積欠原告一億五千四百八十九萬二千三百
      二十元及如附表所示之利息暨違約金，為此提起本件訴訟，依消費借貸及連帶
      保證之法律關係，請求被告連帶如數給付。
參、證據：提出(一)保證書影本一份、(二)借據影本二十四紙、(三)授信約定書影本四紙、
    (四)進口借款申請書影本二紙、(五)委任保證契約書影本一份、(六)不可撤銷擔保信用
    狀影本二份、(七)博偉家庭娛樂股份有限公司請求承兌申請書影本一份、(八)支票影
    本及退票理由單影本各三紙、(九)匯款收據影本二份、(十)變更登記事項卡一份及戶
    籍謄本三份為證。
乙、被告方面：
(甲)被告袁震天律師即嘉通娛樂股份有限公司之破產管理人部分：
壹、聲明：駁回原告之訴及假執行之聲請。
貳、陳述：原告已依破產程序向破產管理人聲報債權，並已就押抵權行使別除權，提
    起本件訴訟無權利保護必要。
參、證據：提出台灣士林地方法院九十一年度破字第一六號民事裁定為證。
(乙)被告戊○○、甲○○、丙○部分：
壹、聲明：駁回原告之訴及假執行之聲請。
貳、陳述：就原告所提證據形式不爭執。
    理      由
一、按當事人受破產之宣告者，關於破產財團之訴訟程序，在依破產法有承受訴訟人
    或破產程序終結以前當然停止，民事訴訟法第一百七十四條定有明文。嘉通娛樂
    股份有限公司於九十二年二月二十日經台灣士林地方法院九十一年度破字第一六
    號裁定宣告破產，並選任袁震天律師為破產管理人，原告請求嘉通娛樂股份有限
    公司清償借款事件，其訴訟結果足以影響破產管理人嘉通娛樂股份有限公司破產
    財團之範圍，而破產管理人袁震天律師亦於九十二年五月八日具狀聲明承受訴訟
    ，合先敘明。
二、原告主張之事實，已據其提出保證書影本一份、借據影本二十四紙、授信約定書
    影本四紙、進口借款申請書影本二紙、委任保證契約書影本一份、不可撤銷擔保
    信用狀影本二份、博偉家庭娛樂股份有限公司請求承兌申請書影本一份、支票影
    本及退票理由單影本各三紙、匯款收據影本二份為證，並為被告戊○○、甲○○
    、丙○所不爭執，而被告袁震天律師即嘉通娛樂股份有限公司之破產管理人對嘉
    通娛樂股份有限公司積欠原告一億五千四百八十九萬二千三百二十元及如附表所
    示之利息暨違約金，亦不爭執，自堪信原告主張被告戊○○、甲○○、丙○擔任
    嘉通娛樂股份有限公司借款之連帶保證人，而嘉通娛樂股份有限公司積欠原告如
    附表所示之本息暨違約金一節為真實。
三、再嘉通娛樂股份有限公司於九十二年二月二十日經台灣士林地方法院九十一年度
    破字第一六號裁定宣告破產，並選任袁震天律師為破產管理人，此有上開民事裁
    定影本在卷足憑。而按破產債權，非依破產程序，不得行使，破產法第九十九條
    定有明文，原告對嘉通娛樂股份有限公司之系爭借款債權，係成立於破產宣告之
    前，自屬破產債權，僅得依破產程序行使權利，其依民事訴訟程序對嘉通娛樂股
    份有限公司訴請清償借款，自屬於法不合。
四、從而，原告依連帶保證之法律關係，請求被告戊○○、甲○○、丙○連帶給付息
    一億五千四百八十九萬二千三百二十元及如附表所示利息暨違約金，為有理由，
    應予准許，逾此部分之請求，則為無理由，應予駁回。
五、原告陳明願供擔保，聲請宣告假執行，經核並無不合，爰酌定相當之擔保金額，
    一併准許之。
六、結論：原告之訴為一部分有理由，一部分無理由，依民事訴訟法第七十九條但書
    、第八十五條第一項但書、第八十五條第二項，第三百九十條第二項，判決如主
    文。
中      華      民      國    九十二    年      五      月    二十二    日
                              民事第五庭法      官  吳青蓉
右為正本係照原本作成
如對本判決上訴，須於判決送達後廿日內向本院提出上訴狀
中      華      民      國    九十二    年      五      月     二十三   日
~B法院書記官  莊滿美


司法院資訊處製作；財團法人民間司法改革基金會備份。
